臺灣臺南地方法院刑事判決　　　　　　　　　　　　　九十二年度訴字第五一五號
　　公　訴　人　臺灣台南地方法院檢察署檢察官
　　被　　　告　甲○○
　　指定辯護人　本院公設辯護人乙○○
　　被　　　告　丙○○
右列被告等因違反毒品危害防制條例案件，經檢察官提起公訴（九十二年度偵緝字第
三一七號、九十二年度偵字第一一九六號)，本院判決如左：
    主  文
甲○○連續販賣第一級毒品，處有期徒刑拾伍年；附表一編號一所示之毒品沒收銷燬
之；附表一編號二、三之物沒收；販賣毒品所得新台幣陸仟元沒收，如全部或一部無
法沒收時，以其財產抵償之。
丙○○共同販賣第一級毒品未遂，處有期徒刑拾貳年；附表二編號一所示之毒品沒收
銷燬之；附表二編號二、三之物沒收。
    事  實
壹、被告甲○○部分：
一、甲○○基於意圖營利之概括犯意，以0000000000號行動電話做為聯絡
    工具，自民國九十一年十一月底某日起，在台南市○○路及林森路口附近，以每
    次新台幣（下同）二千元之價格，連續販賣第一級毒品海洛因三次予戊○○施用
    ，前後得款至少共計六千元。嗣於九十二年一月十日下午一時二十分許，經警持
    本院核發之搜索票，前往戊○○位在台南縣仁德鄉○○路○段九十七巷六十四弄
    十四號五樓之一住處搜索時，當場查獲含有海洛因殘渣之針筒兩支後，帶回警局
    偵訊時，由戊○○配合警方以釣魚之方式，以其所有之0000000000號
    行動電話，撥打甲○○所有之上開行動電話佯稱欲購買第一級毒品海洛因，雙方
    並約定於當日下午五時二十分許，在台南市○○路陸橋上見面交貨，警方隨即在
    場埋伏，迨甲○○騎乘機車並靠近戊○○所駕駛之車輛門窗時，趨前當場逮捕甲○○而使此次販賣毒品之行為未遂，並在甲○○身上查獲如附表一編號一所示第
    一級毒品海洛因一包及上開行動電話一支。復經甲○○之同意，前往甲○○位在
    台南市○○路○段四十三巷十一號住處，另查獲附表一編號一所示第一級毒品海
    洛因一包。
二、甲○○於九十二年一月十日下午五時二十分許遭警逮捕後，自動向警方供稱其第
    一級毒品海洛因係向一名綽號真實年籍姓名不詳綽號「排骨」之成年男子所購買
    ，並向警方表示願協助供出上手，遂於同日晚上七時四十七分許，以其所有之上
    開0000000000號行動電話，撥打綽號「排骨」所有之0000000
    000號行動電話，言明購買十三萬五千元（重三十七點五公克）之第一級毒品
    海洛因，綽號「排骨」之人即基於營利之犯意，允諾販賣上開約定數量及價格之
    海洛因予甲○○，雙方談妥之後，綽號「排骨」之人並在電話中向甲○○表示，
    會請綽號「阿成」之男子，將上開毒品負責攜至台南市○○○路附近交貨。綽號
    「排骨」之人旋與丙○○共同基於販賣第一級毒品海洛因之犯意聯絡，由丙○○
    以其所有之0000000000號行動電話，撥打甲○○所有之上開行動電話
    ，雙方約定交易之地點後，復由「排骨」指示丙○○駕駛車號ＺＭ─九八五九號
    之黑色三菱之休旅車，將甲○○所購買之第一級毒品海洛因，攜至台南市○○路
    二三九號「中國石油加油站前」等待甲○○，丙○○並將上開海洛因裝置在七星
    牌香菸盒內，將該裝有海洛因之香菸盒放置在該處加油站前之電線桿旁（即丙○○所駕駛車輛之前方約五公尺處）。嗣於當日晚上九時許，甲○○與警方一起駕
    車駛至上開加油站附近時，發現丙○○所駕駛之上開黑色休旅車後，隨即下車逮
    捕丙○○而使此次販賣毒品之行為未遂，並經丙○○之同意，搜索其上開車輛，
    當場在車上查獲0000000000號、0000000000及00000
    00000號三支行動電話，並在前揭路旁電線桿處，查獲以七星牌香菸盒包裝
    之如附表二編號一所示之海洛因兩包（重三十七點七七公克）。
三、案經台南市警察局第一分局移送台灣台南地方法院檢察署檢察官偵查起訴。
    理  由
壹、被告甲○○部分：
一、訊之被告甲○○矢口否認有販賣第一級毒品海洛因犯行，辯稱不認識證人戊○○
    ，因與「阿義」同住，案發當時，係受綽號「阿義」之委託，將毒品交給戊○○
    云云。
二、經查被告甲○○被查獲之經過為：九十二年一月十日下午一時二十分許，警方持
    本院核發之搜索票，前往戊○○位在台南縣仁德鄉○○路○段九十七巷六十四弄
    十四號五樓之一住處搜索時，當場查獲含有海洛因殘渣之針筒兩支後，帶回警局
    偵訊時，乃由戊○○配合警方以釣魚之方式，以其所有之0000000000
    號行動電話行動電話，撥打甲○○所有之上開行動電話稱欲購買第一級毒品海洛
    因，雙方並約定於當日下午五時二十分許，在台南市○○路陸橋上見面交貨，警
    方隨即在場埋伏，迨甲○○騎乘機車並靠近戊○○所駕駛之車輛門窗時，趨前當
    場逮捕甲○○而使此次販賣毒品之行為未遂，並在甲○○身上查獲第一級毒品海
    洛因一包及上開行動電話一支等情。此經證人戊○○於警訊中及檢察官於偵查中
    訊問，而據其具結證稱上開誘捕證人戊○○之過程甚明，此有證人戊○○九十二
    年一月十日之警詢及九十二年二月十日偵訊筆錄、本院九十二年一月十日搜索戊○○、余筱稜住所之搜索票、搜索扣押筆錄、扣押書（參南市警一刑偵字第四五
    號十三頁至十五頁）在卷可稽，而被告就其於九十二年一月十日下午五時二十分
    許，在台南市林森陸橋上遭警逮捕及查獲第一級毒品海洛因一包及上開行動電話
    一支等情，亦不否認，是以上開循線查緝本案之過程，係如上述，足以認定。
三、次查扣案之第一級毒品海洛因二小包（鑑定報告誤載為三小包）經送請鑑驗結果
    ，均含有第一級第六項毒品海洛因成分，合計淨重一‧三七公克，包裝重○‧九
    八公克，純度三九％，純質淨重０‧五三公克，有法務部調查局九十二年三月四
    日調科壹字第二○○○○四二二七號鑑定通知書一份附卷可證，自足資為被告不
    利認定之依據。
四、再查被告甲○○多次販賣第一級毒品海洛因與證人戊○○一節，業據證人戊○○
    於警訊時證稱：「（今你配合警方佯裝向綽號『阿義』聯絡購買毒品所查獲之甲○○，是否就是阿義之人？）是。」、「（警方查獲之過程為何？）我配合警方
    要查我毒品之來源，就打綽號『阿義』之行動電話0000000000，阿義
    向我說先到林森路陸橋上後再打電話，我與警方人員到了以後，就打電話給阿義
    ，約七、八分鐘後阿義就出現，要與我交易即遭警方當場查獲。」、「（你於電
    話中向阿義說要購買何種毒品？數量為何？）我說要購買海洛因毒品，數量三千
    五百元。」等語，並於其於檢察官偵訊中就如何經警查獲後，供出毒品係向被告
    甲○○購買，並如何配合警方查獲被告，具結供證綦詳。被告甲○○雖抗辯證人
    戊○○上開警訊筆錄為傳聞證據，無證據能力，應不得證據云云。然按「被告以
    外之人於偵查中向檢察官所為之陳述，除顯有不可信之情況者外，得為證據」，
    九十二年二月六日修正後之刑事訴訟法第一百五十九條之一第二項定有明文，揆
    其立法意旨乃在現階段刑事訴訟法規定檢察官代表國家偵查犯罪、實施公訴，依
    法其有訊問被告、證人及鑑定人之權，證人、鑑定人且須具結，而實務運作時，
    偵查中檢察官向被告以外之人所取得之陳述，原則上均能遵守法律規定，不致違
    法取供，其可信性極高，為兼顧理論與實務，爰為上述之規定。經查本件證人戊○○，經本院合法傳喚未到庭，惟其於檢察官偵訊時已陳述其警詢中所言均實在
    ，並看過筆錄方才簽名等語在卷（詳偵卷九十二年偵字第一三一八號第二十九頁
    背面），是其上開警訊中所言，應認已經檢察官於偵查中覆訊，而屬被告以外之
    人於偵查中向檢察官所為之陳述，而證人戊○○向檢察官所為之陳述，復查無顯
    有不可信之情況者，依刑事訴訟法第一百五十九條之一第二項自有證據能力，而
    得為被告甲○○不利之認定，被告所辯無證據能力云云，並不足採。
五、被告甲○○另以其非綽號「阿義」之人，伊其係為「阿義」送毒品與證人戊○○
    云云。惟查姑且不論被告甲○○已於警詢中自承其有「阿俊」、「俊仔」「阿義
    」等綽號（參南市警一刑偵字第四五號警訊卷第二頁）。再查被告甲○○用以與
    戊○○聯絡販賣毒品事由之行動電話及ＳＩＭ卡（號碼0000000000）
    ，為被告甲○○被查獲前一星期向朋友「阿順」所借用，且自借用起至被查獲時
    均未曾借給朋友使用（詳偵卷九十二年偵字第一三一八號第三十一頁、三十一頁
    反面），已經其於偵查時自承在卷。而證人戊○○復於偵查中已向檢察官證稱當
    日其與員警到達約定交易毒品之地點林森路路橋後，曾再電話與「阿義」連絡，
    嗣後即見被告甲○○到達現場（詳偵卷九十二年偵字第一三一八號第三十頁背面
    ），再參諸卷附被告甲○○使用0000000000號行動電話之通聯記錄，
    顯示－該電話與證人戊○○之電話0000000000號於一月十日十六時七
    分至十七時二十二分之間確有二次通訊記錄，二者時間上吻合，足證證人戊○○
    所證配合警方供出上手並撥打「阿義」之電話0000000000號後，和甲○○進行毒品交易，所言非虛，且此情亦經被告於九十二年七月十七日本院審理
    時自承確與戊○○有通聯（本院卷第四十八頁）無訛。故被告甲○○確為多次販
    賣第一級毒品海洛因與證人戊○○綽號「阿義」之人應無疑問，被告所辯並不足
    採。至被告甲○○嗣另辯稱：「不認識戊○○，只是路過被警方攔查」、「前一
    天我們一起出錢買，當天我是拿毒品還給戊○○」、「伊與阿義同住，故幫其送
    毒品」等語，除見其前後反覆矛盾屬臨時編造不足採信外，益證其刻意隱瞞販賣
    毒品之實情。此外復有被告甲○○用以與戊○○聯絡販賣毒品事由之行動電話及
    ＳＩＭ卡（號碼0000000000），扣案可稽，被告甲○○以上開行動電
    話與證人戊○○連絡販賣毒品，已臻明確。
六、另查卷附被告甲○○上開電話號碼0000000000行動電話通聯記錄雖顯
    示自十二月初至十二月十日，並無與證人戊○○電話號碼0000000000
    通訊之記錄，十二月十日以後則無被告甲○○電話之使用記錄，直至一月四日以
    後才有使用記錄，其後於一月六日戊○○有使用其前妻之電話00000000
    00於十六時五十六分和被告甲○○通訊一次之記錄，似與證人戊○○所言，自
    九十一年十一月底某日起，即與被告甲○○聯絡購買毒品之情未符。惟查依經驗
    法則，販毒之人為恐遭警監聽追緝，其常使用多支行動電話或更換行動電話號碼
    ，甚或使用人頭申請行動電話使用，此觀諸被告甲○○所使用之電話號碼000
    0000000行動電話，其申請人陳緯傑即非被告本人，帳單地址台南市○區
    ○○路三四三號亦與被告甲○○住所台南市○區○○路二三六號不同（參遠傳電
    信股份有限公司風險管制中心之回函，九十二年偵字第一三一八號偵查卷第三十
    五頁）自明。況且證人戊○○已於偵訊中明白證稱被告甲○○經常更換電話等語
    在卷（偵卷九十二年偵字第一三一八號第五十七頁），是被告甲○○電話號碼0
    000000000行動電話通聯記錄自十二月初起至一月六日止，無與證人戊○○之通話記錄，極可能當時被告甲○○正使用其他之行動電話，故無記錄顯示
    ，從而此節並無足為被告甲○○有利之認定，附此敘明。
貳、被告丙○○部分：
一、訊之被告丙○○固不否認曾於九十二年一月十日，受綽號「排骨」之指示，至台
    南市○○路二三九號中國石油加油站前等待甲○○收取款項，惟辯稱並不知「排
    骨」係在販賣海洛因，亦未將海洛因放在加油站前之電線桿旁等語云云。
二、經查：警方於一月十日查獲被告甲○○後，經被告甲○○供出其毒品之上手係綽
    號「排骨」之男子，經甲○○於晚間廿時左右撥打「排骨」000000000
    0號之電話，佯稱購買毒品，「排骨」告知甲○○會叫一名綽號「成仔」的男子
    ，電話0000000000號，開黑灰色三菱休旅車，「送至」台南市○○○
    路加油站，經被告甲○○帶同警方至約定之交易地點後，於被告丙○○欲與被告
    甲○○交易時，經警方在當場逮捕，並於被告丙○○所駕車號ＺＭ─９８５９之
    自小客車上查扣三具手機，嗣後並於丙○○停車前五公尺處的濱高幹四十號電線
    桿下查獲用ＭＩＬＤ  ＳＥＶＥＮ煙盒包裝的海洛因二包（含袋重三十九點二公
    克）一節，業據被告甲○○於警訊及偵查中陳述明確，是以上開循線查緝被告丙○○之過程，係如上述，應堪認定。而據此亦足認，扣案附表二編號一所示之海
    洛因兩包為被告丙○○所攜至現場置放無疑。況且由被告丙○○所有之000
    000000號行動電話與「排骨」所使用之0000000000號行動電話
    電話通聯記錄及其上基地台之位置記錄（九十二偵字一一九六號第四十九頁至五
    十二頁）可知，被告丙○○於一月十日晚間八時十一分十四秒與甲○○通訊，而
    綽號「排骨」000000000之電話通聯記錄顯示，一月十日甲○○於一
    月十日晚間七點四十七分五十五秒撥打給「排骨」，當日晚間七點四十八分二十
    五秒「排骨」再撥打給甲○○，而「排骨」手機自與甲○○連絡後，其基地台位
    置始終未離開路竹地區，而被告丙○○從與甲○○聯繫後，手機的基地台位置即
    慢慢往台南地區移動，足證「排骨」並非如被告丙○○所辯係「排骨」先前往放
    置毒品，再委由被告丙○○前去收錢，反核與被告甲○○所證，被告丙○○係受
    「排骨」之指使，將帶毒品前來與其交易一節相符。至扣案煙盒上，雖未檢出有
    被告丙○○之指紋，然究其原因係因紋線不清，無法比對所致，而非確認並非證
    人被告丙○○之指紋，此有內政部警政署刑事警察局刑紋字第０九二００一六三
    三五號鑑驗書（九十二偵字一一九六號第五十五頁）在卷可參，故該鑑驗書尚無
    從資為被告丙○○未攜帶扣案毒品到現場之認定。
三、另查被告丙○○於九十二年一月十日經本院審理羈押時供稱：「（『排骨』叫你
    做何事？）排骨叫我等對方確實把錢交給我之後，以防黑吃黑。我沒有販賣毒品
    。對方確實是真鈔交予我後，我再打電話予「排骨」，排骨叫我先離開，他與對
    方聯絡，說『東西』放在那邊，再與我接洽，我再交錢予『排骨』。」、「（扣
    案之海洛因何人所有？）排骨的。」、「（尚有何陳述？）海洛因是在我車前幾
    公尺找到的，是排骨事先把海洛因放在那邊的，因為排骨叫我在某個地方等他，
    等對方把錢交予我時，才告訴對方『貨』在前面，今日之『貨』不是我放的，以
    前我放過幾次。」、「（以此方式幫排骨販賣幾次？）約兩個月，共七、八次了
    。」、「（替排骨販賣毒品每次收取代價？）一次一萬或兩萬元」等語，此有本
    院九十二年一月十一日下午二十二時三十分之訊問筆錄一份在卷足稽。據此被告
    丙○○不僅明知其所為係替「排骨」之人販賣第一級毒品海洛因與他人，尚且收
    取報酬，其事後辯稱僅係受綽號「排骨」之指示，至台南市○○路二三九號中國
    石油加油站前等待甲○○收取款項，不知「排骨」販賣毒品云云，為飾卸之詞，
    不足採信。
四、被告雖另抗辯上開本院羈押聲請訊問筆錄，因未全程錄音或錄影，筆錄亦未記載
    有何急迫情況，依刑事訴訟法第一百條之一第二項規定，應無證據能力，而不得
    據為被告有罪之認定。然按刑事訴訟之目的固重在發見實體真實，其手段則應合
    法正當，以保障人權。依刑事訴訟法第二百二十九條至第二百三十一條之規定，
    司法警察（官）固有調查犯罪嫌疑人犯罪情形及蒐集證據之職權，而得詢問犯罪
    嫌疑人，惟依同法第一百條之二準用同法第一百條之一第一項之規定，司法警察
    （官）詢問犯罪嫌疑人，除有急迫情況且經記明筆錄者外，應全程連續錄音；必
    要時，並應全程連續錄影。考其立法目的，在於建立詢問筆錄之公信力，並擔保
    詢問程序之合法正當；亦即在於擔保犯罪嫌疑人對於詢問之陳述係出於自由意思
    及筆錄所載內容與其陳述相符。故司法警察（官）詢問犯罪嫌疑人如違背上開規
    定，其所取得之供述筆錄，究竟有無證據能力，原應審酌司法警察（官）違背該
    法定程序之主觀意圖、客觀情節、侵害犯罪嫌疑人權益之輕重、對犯罪嫌疑人在
    訴訟上防禦不利益之程度，以及該犯罪所生之危害，暨禁止使用該證據對於抑制
    違法蒐證之效果，及司法警察（官）如依法定程序有無發現該證據之必然性等情
    形，本於人權保障與社會安全之均衡維護精神，依比例原則，具體認定之。但如
    犯罪嫌疑人之陳述係屬自白，同法第一百五十六條第一項已特別規定「被告之自
    白，非出於強暴、脅迫、利誘、詐欺、違法羈押或其他不正之方法，且與事實相
    符者，得為證據。」，則被告在警詢之自白如係出於自由意思而非不正之方法，
    且其自白之陳述與事實相符，縱令司法警察（官）對其詢問時未經全程連續錄音
    或錄影，致詢問程序不無瑕疵，仍難謂其於警詢自白之筆錄無證據能力（最高法
    院八十八年度台上字第五七六二號判決參照）據此，被告於警詢中之自白，未經
    全程連續錄音或錄影，並非當然不具證據能力，尚需就人權保障與社會安全之均
    衡維護精神，依比例原則，具體認定之，更遑論被告於法院審理時對法官所為陳
    述。從而依刑事訴訟法第一百條之一第二項，法院訊問被告時，未經連續錄影錄
    音，亦非當然無證據能力。經查上開本院羈押聲請訊問筆錄，經本院查詢當日紀
    錄之書記官確未錄音，而該訊問筆錄，亦確無因急迫情況而未全程錄音、錄影之
    記載。然查該羈押聲請訊問筆錄，因非正式審判程序，故未如在正式法庭而有制
    式之錄音設備，因而漏未錄音，並無故意違背法定程序之主觀意圖。又該陳述係
    在法官面前為之，其陳述出於強暴、脅迫、利誘、詐欺或其他不法之方法之可能
    性極微，未致侵害犯罪嫌疑人之權益。而禁止使用該證據對於又無益於抑制違法
    蒐證之效果，因法官斷無可能違法蒐證。再查被告丙○○該次陳述，為本件犯行
    極重要之證據，故經本院就人權保障與社會安全之均衡維護精神，依比例原則具
    體認定之後，仍認該羈押聲請訊問筆錄應有證據能力，被告丙○○上開辯稱該筆
    錄無證據能力，並不足採。
五、另查扣案附表二編號一所示之海洛因兩包，經送請鑑驗結果，均含有第一級第六
    項毒品海洛因成分，合計淨重三十七‧七七公克，純度六二％、包裝重一‧二二
    公克，純質淨重二三．四二公克，，有法務部調查局九十二年三月四日調科壹字
    第二○○○○四二二六號鑑定通知書一份附卷可證，確為第一級毒品海洛因無訛
    ，自足資為被告不利認定之依據。
六、另查：學理上所謂「陷害教唆」，係指犯人初無犯罪之意思，係因有偵查犯罪權
    限之機關或人員之唆弄，始起意犯罪者而言，本件被告丙○○與「排骨」原即有
    販賣第一級毒品海洛因之故意及犯行，被告甲○○以電話聯絡，佯以購買第一級
毒品海洛因僅在幫助警察查獲被告丙○○，與「陷害教唆」之情形並不相同，而
    被告丙○○與「排骨」既原即有販賣第一級毒品海洛因之故意，「排骨」其於接
    獲之電話後，復指示被告丙○○主動依約攜帶第一級毒品海洛因至約定地點，欲
    販賣與被告甲○○，致為警查獲，其因此取得之證據，即非出於不正之方法，尚
    難謂無證據能力。被告甲○○辯稱本件為陷害教唆云云，並不足採。
七、被告丙○○嗣另辯稱被告甲○○之毒品係向綽號「阿文」或「阿蝦」之人所購買
    ，被告甲○○亦於本院九十二年七月十七日審理時附和其詞稱：「是跟阿文與阿
    蝦買的，我沒有跟排骨買過毒品，警察叫我供出一個藥頭，我從來就沒有跟排骨
    買過毒品，是阿義叫我如果警察詢問，就說是排骨賣得。」惟查販賣第一級毒品
    ，政府懸為厲禁，事涉重典極刑，故交易極其隱密，而販毒之人之聯絡電話，如
    無管道或熟客，更無從知悉。經查本案被告丙○○遭查獲過程，係警方利用被告
    甲○○以釣魚之方式而查獲，已如前述，是果非被告甲○○先前曾向綽號「排骨
    」之人購得毒品，揆諸上開說明，則其如何得悉綽號「排骨」之人販毒所用之行
    動電話號碼，且購買高達金額十三萬五千元，重三十七點五公克之毒品，故被告
    甲○○所言，顯與經驗法則不符，而屬迴護被告丙○○之詞，從而被告丙○○所
    辯即無可採信。
、被告二人均有營利之意圖：
    按海洛因毒品害人匪淺，政府懸為禁令，禁止非法施用買賣，若非有利可圖，當
    無甘冒重典而販賣之理，且販賣毒品係屬違法行為，非可公然為之，不論是瓶裝
    或紙包之毒品，均可任意分裝增減其分量，而每次買賣之價量，亦隨時依雙方關
    係之深淺、當時之資力、需求程度及對行情之認知等因素，機動地調整，販賣之
    利得，除經坦承犯行，或價量俱臻明確外，委難查得實情，職是之故，即使未經
    查得實際販賣之利得，但除非別有事證，足認係按同一價量委買或轉售，確未牟
    利外，尚難執此遽認非法販賣之證據有所未足，而諉無營利之意思，或阻卻販賣
    犯行之追訴（最高法院八十七年臺上字第三一六四號判決參照）。被告二人既於
    審理、偵查時，均否認販賣海洛因犯行，本院自無從查得其具體販入、賣出之實
    際重量及利得金額，惟徵之海洛因物稀價昂，且為政府嚴予查緝之違禁物，凡販
    賣海洛因者，苟無利可圖，應無甘冒被供出來源或被檢警查緝法辦之危險而平價
    供應他人，因此其販入之價格必較出售之價格低廉，或以同一價格販賣而減少海
    洛因之份量，而有從中賺取買賣價差牟利之意圖及事實，應屬合理之認定，倘無
    差額利潤可圖，依據經驗法則被告二人應不致於甘冒風險，無端平白將部分海洛
    因給予他人之理，基上說明，堪認本件被告二人販入海洛因之價格必較販出之價
    格為低，而有從中賺取差額利潤圖利之事實，應堪認定，附此敘明。綜上事證所
    查，被告二人犯行均事證明確，應依法論科。
肆、論罪科刑部分：
一、按行為之處罰，以行為時之法律有明文規定者為限，行為後法律有變更者，適用
    裁判時之法律，但裁判前之法律有利於行為人者，適用最有利於行為人之法律，
    此刑法第一條及第二條第一項分別定有明文。又刑法第二條第一項但書所指最有
    利於行為人之法律，既曰法律，自較刑之範圍為廣，比較時應就罪、刑有關之一
    切情形，綜其全部之結果，而為比較，再適用有利於行為人之法律處斷，故為符
    合刑法就法律有變更時所採之「從新從輕」制度之精神，於比較新、舊法孰較有
    利於行為人時，應一併就「可罰性範圍」、「刑罰之重輕」及其他訴追條件之限
    制等相關事項為整體性之衡量，始合乎該法之意旨。經查毒品危害防制條例全文
    已於九十二年七月九日修正公布，依該條例第三十六條規定，於公布後六個月施
    行，修正後之毒品危害防制條例第四條第一項之販賣第一級毒品罪，其內容、條
    次均不變，另「可罰性範圍」及其他訴追條件之限制亦無更改。而查海洛因業經
    同法第二條第二項第一款列為第一級毒品。本件被告甲○○販賣海洛因予證人戊○○之行為，揆諸上開說明，依刑法第二條第一項前段規定，係犯修正後毒品危
    害防制條例第四條第一項之販賣第一級毒品罪；被告丙○○欲販賣毒品與被告甲○○與被告甲○○其最後一次欲販賣毒品與證人戊○○部分，因均係警方為查獲
    被告二人販毒之犯行，所為釣魚手法，被告丙○○與被告甲○○、被告甲○○與
    證人戊○○間，就該次犯行，均無從達成買賣之合意，且未交毒交錢前，即當場
    為警逮捕，故均應論以未遂犯。又修正後之毒品危害防制條例第四條第五項之未
    遂規定則改列為第六項，條次既有變更，依刑法第二條第一項前段規定應適用新
    法，故核被告二人該次犯行，係犯毒品危害防制條例第四條第六項、第一項之販
    賣第一級毒品未遂罪。被告甲○○其先後四次犯行，時間緊接，犯罪基本構成要
    件相同，顯係基於概括之犯意反覆為之，應依連續犯之規定論以一罪，即連續販
    賣第一級毒品既遂罪，因法定刑為死刑、無期徒刑，依法不得加重。被告丙○○
    與共犯「排骨」二人間，就上開犯行有犯意聯絡及行為分擔，應為共同正犯。被
    告二人販賣海洛因前之持有低度行為，應為販賣之高度行為所吸收，不另論罪。
    另按毒品危害防制條例第十七條固規定：犯第四條第一項之罪，供出毒品來源，
    因而破獲者，得減輕其刑，經查被告甲○○固供出其毒品係向一綽號「排骨」之
    人所購得，因而查獲被告丙○○，然查被告丙○○要非真正毒品來源，故尚難依
    該條規定，減輕其刑。被告丙○○則另應依刑法第二十六條減輕其刑。茲審酌被
    告甲○○販賣毒品海洛因之犯行僅四次，其中一次並為未遂，且數量非鉅，所得
    利益亦屬有限，與大型盤商動輒以大型海洛因磚塊販賣之情形尚屬有別。而被告
    丙○○僅係為「排骨」交付毒品收取款項，尚非真正毒品來源，但本件法定刑為
    死刑或無期徒刑，被告所犯情輕法重，縱宣告本罪之最輕法定刑無期徒刑仍屬過
    重，其犯罪情節衡情尚有可憫恕之處，並參酌我國刑法係採教育刑主義，苟予長
    期教育改造，或可令其改過遷善，達防衛社會之目的，因認無予以終身禁錮之必
    要，爰依刑法第五十九條之規定減輕其刑，被告丙○○則遞減其刑。爰審酌被告
    二人犯罪之動機、目的、手段，及其等品性、生活狀況、智識程度及犯罪後矢口
    否認犯行態度不佳等一切情狀，分別量處如主文所示之刑。又被告甲○○自始即
    否認販賣毒品，是其販毒所得，本難追查，惟依證人戊○○於九十二年二月十日
    偵查中所陳述：「向其買過三次，每次二千至四千元」等語，依有利被告甲○○
    之解釋，自應認被告販毒所得最少六千元。再被告二人行為後，毒品危害防制條
    例已於九十二年七月九日修正公布，並自九十三年一月九日起施行生效有如前述
    。而按沒收為從刑之一種，且與主刑有從屬關係。倘行為後法律有變更，而修正
    前與修正後之刑度相同；或修正後之新法有利於行為人；或僅修正從刑未修正主
    刑時，因沒收部分不生比較新舊法問題，則主刑依從新原則後，從刑亦應適用修
    正後之法律，最高法院九十年度臺上字第一七三一號裁判可資參照。據此被告甲○○販毒所得六千元應依修正後之規定沒收，如全部或一部不能沒收時，以其財
    產抵償之。另扣案如附表一編號二及附表二編號二之包裝毒品之黑色膠帶、包裝
    袋及煙盒係被告二人用以防止毒品裸露、逸出、潮濕，便於供販賣毒品所用之物
    ，應依修正後毒品危害防制條例第十九條第一項之規定，宣告沒收之。另按刑罰
    法令關於沒收之規定，有採職權沒收主義與義務沒收主義。職權沒收，指法院就
    屬於被告所有，並供犯罪所用或因犯罪所得之物，仍得本於職權為斟酌沒收與否
    之宣告，例如刑法第三十八條第一項第二款、第三款、第三項前段等屬之。義務
    沒收，又可分為絕對義務沒收與相對義務沒收二者。前者指凡法條規定「不問屬
    於犯人與否，沒收之。」者屬之，法院就此等之物，無審酌餘地，除已證明毀滅
    外，不問屬於犯人與否或有無查扣，均應沒收之，例如刑法第二百條、第二百零
    五條、第二百零九條、第二百十九條、第二百六十六條第二項、毒品危害防制條
    例第十八條第一項前段等屬之；後者，供犯罪所用或因犯罪所得，且以屬於被告
    所有者為限，始應予以沒收，例如毒品危害防制條例第十九條第一項前段（最高
    法院八十九年度台上字第五六０五號判決參照）。經查附表一編號三所示告甲○○所用0000000000號之行動電話手機本身，雖被告甲○○辯稱係向「
    阿義」所借得，惟被告甲○○即為「阿義」本人，已如前述，故該行動電話（含
    ＳＩＭ卡）應依毒品危害防制條例第十九條第一項前段沒收。另自被告丙○○車
    內所查扣之三具行動電話，號碼分別為000000000、九一三四九
    一三、000000000，均為被告丙○○所有，業據被告丙○○於九十
    二年一月十六日檢察官偵訊時自承在卷，其中0000000000號（含ＳＩ
    Ｍ卡）行動電話被告丙○○曾於交易當日撥打與被告甲○○聯絡，為被告丙○○
    所不否認，自可認係被告丙○○供販毒所用之物，亦應依毒品危害防制條例第十
    九條第一項前段沒收。其餘二支行動電話，並無證據證明係被告丙○○用以供販
    毒所用，爰不另諭知宣告沒收。再附表一、二編號二、三之物，既經扣案，從而
    應無全部或一部不能沒收之問題，故不再為「追徵其價額或以其財產抵償之」之
    諭知，附此敘明。
據上論斷，應依刑事訴訟法第二百九十九條第一項前段，毒品危害防制條例第四條第
第一項、第六項、第十八條第一項前段、第十九條第一項前段，刑法第十一條前段、
第二條第一項前段，第二十八條、第五十六條、第二十六條前段、第五十九條，判決
如主文。
本案經檢察官丁○○到庭執行職務。
中      華      民      國      九十三      年      四    月    十五    日
                                  臺灣臺南地方法院刑事第七庭
                                      審判長法  官  鄧希賢
                                            法  官  陳金虎
                                            法  官  楊佳祥
右正本證明與原本無異。
如不服本判決，應於判決送達後十日內，向本院提出上訴狀。
                                            書記官  岑  玢
中      華      民      國      九十三      年      四    月    三十    日
附表一
┌────┬───────┬───────────────┬──────┐
│編號    │扣案物種類    │數量、內容                    │備註        │
├────┼───────┼───────────────┼──────┤
│一      │第一級毒品海洛│二包，合計淨重一點三七公克，  │            │
│        │因            │純度三九％，純質淨重０點五三公│            │
│        │              │克                            │            │
└────┴───────┴───────────────┴──────┘
┌────┬───────┬───────────────┬──────┐
│二      │黑色膠帶      │一個                          │            │
│        │包裝袋        │二個                          │            │
├────┼───────┼───────────────┼──────┤
│三      │行動電話      │一支（含ＳＩＭ卡）號碼        │            │
│        │              │0000000000號        │            │
└────┴───────┴───────────────┴──────┘
附表二
┌────┬───────┬───────────────┬──────┐
│編號    │扣案物種類    │數量、內容                    │備註        │
├────┼───────┼───────────────┼──────┤
│一      │第一級毒品海洛│二包，合計淨重三十七點七七公克│            │
│        │因            │純度二六％，純質淨重二三點四二│            │
│        │              │公克                          │            │
├────┼───────┼───────────────┼──────┤
│二      │包裝袋        │二個                          │            │
│        │七星牌香煙盒  │一個                          │            │
└────┴───────┴───────────────┴──────┘
┌────┬───────┬───────────────┬──────┐
│三      │行動電話      │一支（含ＳＩＭ卡）號碼        │            │
│        │              │0000000000號        │            │
└────┴───────┴───────────────┴──────┘
附錄本案論罪科刑法條全文：
毒品危害防制條例第四條第一項
製造、運輸、販賣第一級毒品者，處死刑或無期徒刑；處無期徒刑者，得併科新臺幣
一千萬元以下罰金。
前五項之未遂犯罰之。
